【裁判字號】    94,訴,3001
【裁判日期】    950824
【裁判案由】    營利事業所得稅
【裁判全文】
臺北高等行政法院判決
                                     94年度訴字第03001號
                              .
原      告  坤誼工程有限公司
代  表  人  甲○○
被      告  財政部臺灣省北區國稅局
代  表  人  許虞哲（局長）住同上
訴訟代理人  乙○○
上列當事人間因營利事業所得稅事件，原告不服財政部中華民國
94年7月19日台財訴字第09400252930號訴願決定，提起行政訴訟
。本院判決如下：
    主  文
原告之訴駁回。
訴訟費用由原告負擔。
    事  實
一、事實概要：
    原告民國（下同）91年度營利事業所得稅結算申報，列報營
    業收入淨額新臺幣（下同）181,623,954元及全年所得額
    1,356,020元，經被告以其未提示帳證供核，乃按行業標準
    代號4900-12之同業利潤標準淨利率11﹪核算原告之營業淨
    利為19,978,634元，加計非營業收入總額638,712元，核定
    全年所得額20,617,346元，應補稅額為4,815,329元。另原
    告漏報利息收入135元及其他收入631,333元，合計漏報所得
    額631,468元，並按所漏稅額157,865元處1倍罰鍰157,800
    元（計至百元止）。原告不服，申經復查未獲變更，提起訴
    願亦遭訴願決定駁回，原告仍未甘服，遂提起本件行政訴訟
    。
二、兩造聲明：
  (一)原告聲明：原告未於辯論期日到場，茲就其提出之書狀整理
              其聲明及陳述如下：
    1.將原處分、復查決定與訴願決定均撤銷。
    2.訴訟費用由被告負擔。
  (二)被告聲明求為判決：
    1.駁回原告之訴。
    2.訴訟費用由原告負擔。
三、兩造之爭點：
  (一)原告主張之理由：
    1.各項成本及費用均依法取得憑證，且為當年度實際發生，
      請重新審核。
    2.按「稽徵機關進行調查或復查時，納稅義務人應提示有關
      各種證明所得額之帳簿、文據；其未提示者，稽徵機關『
      得』依查得之資料或同業利潤標準，核定其所得額。」為
      所得稅法第83條第1項所定，但法條係規定機徵機關『得
      』、而非『應』依查得之資料或同業利潤標準，先予敘明
      。而原告只是未能及時提供，而非未能提供相關可供證明
      之帳簿文據，被告不應就全年度同業利潤標準核定所得額
      ，被告原處分所適用之法律有誤，請判決如訴之聲明。
  (二)被告主張之理由：
    1.按「稽徵機關進行調查或復查時，納稅義務人應提示有關
      各種證明所得額之帳簿、文據；其未提示者，稽徵機關得
      依查得之資料或同業利潤標準，核定其所得額……納稅義
      務人已依規定辦理結算申報，但於稽徵機關進行調查時，
      通知提示有關各種證明所得額之帳簿、文據而未依限期提
      示者，稽徵機關得依查得之資料或同業利潤標準核定其所
      得額。」為所得稅法第83條第1項及第3項前段所明定。
    2.原告係經營模板工程業，91年度列報營業收入淨額
      181,623, 954元及全年所得額1,356,020元，被告機關以
      其未提示帳證供核，按該業（行業標準代號：4900-12）
      同業利潤標準淨利率11﹪核算營業淨利19,978,634元，加
      計非營業收入總額638,712元，核定全年所得額
      20,617,346元。復查決定遞予維持。
    3.原告於稽徵機關進行調查或復查時，有提供帳證供查核之
      義務，如未能提示帳證供查核，稽徵機關即得依同業利潤
      標準核定其所得額，首揭所得稅法規定甚明，本件原告未
      能提示91年度有關之帳簿憑證供查核，被告按同業利潤標
      準核定其所得額並無不合；復查時未檢附相關帳證備查，
      經被告通知於94年2月21日提示帳簿憑證，有雙掛號郵件
      收件回執附卷可稽，而原告逾期仍未提示，所訴空言主張
      ，核無足採，原處分應予維持。
    4.至於罰鍰部分，按「納稅義務人已依本法規定辦理結算申
      報，但對依本法規定應申報課稅之所得額有漏報或短報情
      事者，處以所漏稅額2倍以下之罰鍰。」為所得稅法第110
      條第1項所明定。原告本年度漏報利息收入135元、其他收
      入631,333元合計漏報所得額631,468元，經被告按所漏稅
      額157,865元處1倍罰鍰157,800元。系爭全年所得額既經
      維持已如前述，原告所訴，核無足採，原處罰鍰並無違誤
      ，應予維持。基上論述，原核定及所為復查、訴願決定並
      無違誤，請准如答辯之聲明判決。
    理  由
一、本件原告經合法通知，無正當理由未於言詞辯論期日到場，
    核無民事訴訟法第386條各款所列情形，爰依行政訴訟法第
    218條準用民事訴訟法第385條第1項前段，由被告聲請而為
    一造辯論判決。
二、按「稽徵機關進行調查或復查時，納稅義務人應提示有關各
    種證明所得額之帳簿、文據；其未提示者，稽徵機關得依查
    得之資料或同業利潤標準，核定其所得額．．．納稅義務人
    已依規定辦理結算申報，但於稽徵機關進行調查時，通知提
    示有關各種證明所得額之帳簿、文據而未依限期提示者，稽
    徵機關得依查得之資料或同業利潤標準核定其所得額。」為
    所得稅法第 83 條第 1 項及第 3 項前段所明定。所謂未提
    示，兼指帳簿文據全部未提示，或雖提示而有不完全、不健
    全或不相符者均有其適用，改制前行政法院著有61年度判字
    第198號判例可資參照。據上，原告主張只是未能及時提供
    ，而非未能提供相關可供證明之帳簿文據，不應就全年度同
    業利潤標準核定所得額等語，容有誤解法令情形，難以憑採
    。
三、查原告係經營模板工程業，91年度列報營業收入淨額
     181,623,954 元及全年所得額 1,356,020 元，經被告於
     94 年 1 月 27 日以通知函通知原告應於 94 年 2 月 21
     日前提示(1) 91 年度帳簿憑證及有關文據、扣繳憑單、各
     類所得申報書、(2) 91 年度營業稅申報書、營業稅繳款書
     、統一發票及購買證、(3) 92 年度各類成本表、(4)其他：
     富邦金融控股公司營造工程保險理賠之相關收入、損失載
     帳資等，而該通知函業於 94 年 1 月 28 日送達原告，有
     經原告簽章之收受送達回執附原處分卷可證，惟原告迄未
     依上開通知函提示相關文件資料，足知原告並未提示帳證
     資料供核之事實洵堪認定。原告於被告機關進行調查或復
     查之際，既未能提示91年度有關之帳簿憑證供查核，被告
     因而依首揭規定按該業（行業標準代號：4900-12）同業利
     潤標準淨利率 11 ﹪核算其營業淨利 19,978,634 元，加
     計非營業收入總額638,712元，核定全年所得額 20,617,34
     6 元，於法即屬有據。原告訴稱被告之處理於法未合等云
     ，自屬不足採取。
四、罰鍰部分：
  (一)按「納稅義務人已依本法規定辦理結算申報，但對依本法規
    定應申報課稅之所得額有漏報或短報情事者，處以所漏稅額
     2 倍以下之罰鍰。」為所得稅法第 110 條第 1 項所明定
    。
  (二)原告既經查獲91年度漏報利息收入 135 元、其他收入631,3
    33 元，合計漏報所得額 631,468 元，已如前述，被告因而
    依前開規定按所漏稅額 157,865 元處 1 倍罰鍰 157,800
    元，自無不合。
五、綜上，原告91 年度營利事業所得稅結算申報，列報營業收
    入淨額181,623,954 元及全年所得額 1,356,020 元，經被
    告以其未提示帳證供核，乃按行業標準代號 4900-12 之同
    業利潤標準淨利率 11 ﹪核算原告之營業淨利為 19,978,63
    4 元，加計非營業收入總額638,712 元，核定全年所得額 2
    0,617,346 元，應補稅額為4,815,329 元。另原告漏報利息
    收入 135 元及其他收入631,333 元，合計漏報所得額 631,
    468 元，並按所漏稅額157,865 元處 1 倍罰鍰 157,800 元
    ，均無違誤，復查及訴願決定予以維持，亦無不合。原告徒
    執前詞，聲請撤銷，為無理由，應予駁回。
據上論結，本件原告之訴為無理由，依行政訴訟法第218條、第
98條第3項前段，民事訴訟法第385條第1項前段，判決如主文。
中    華    民    國    95    年     8     月    24    日
                         第六庭審判長法  官  黃  清  光
                                     法  官  許  瑞  助
                                     法  官  陳  鴻  斌
上為正本係照原本作成。
如不服本判決，應於送達後20日內，向本院提出上訴狀並表明上
訴理由，如於本判決宣示後送達前提起上訴者，應於判決送達後
20日內補提上訴理由書（須按他造人數附繕本）。
中    華    民    國    95    年     8     月    24    日
                                     書記官  蔡  逸  萱


司法院資訊處製作；財團法人民間司法改革基金會備份。
